---
title: "DEG_senzaB7"
output: html_document
date: "2025-09-05"
---

```{r setup, include=FALSE}
knitr::opts_chunk$set(echo = TRUE)
```

Guardando i risultati della deconvoluzione si vede che la quantità di NA nei campioni del blocco 7
non si limita ai lati (tessuto connettivo) ma è molto diffusa, 
probabilmente evidenziando una scarsa qualità dei campioni. Effettivamente il blocco 7
risultava particolarmente svantaggiato anche nelle analisi esplorative, in riferimento
in particolare al numero totale di UMI per blocco (vedi file tab_rias).

```{r, include=FALSE}
library(arrow)
library(Banksy)
library(BiocParallel)
library(DropletUtils)
library(dplyr)
library(edgeR)
library(ggplot2)
library(graphics)
library(igraph)
library(jsonlite)
library(Matrix)
library(matrixStats)
library(OSTA.data)
library(patchwork)
library(pheatmap)
library(S4Vectors)
library(scDblFinder)
library(scater)
library(scran)
library(scuttle)
library(SingleCellExperiment)
library(SpatialExperiment)
library(SummarizedExperiment)
library(tidyr)
library(VisiumIO)
library(spacexr)
library(SpotSweeper)
library(ggspavis)
library(openxlsx)
```

#dataset senza b7 (non ripetere)
```{r}
load("~/subset_list.RData")

#per distinguere poi i vari campioni
for (nm in names(subset_list)) {
  spe <- subset_list[[nm]]
  colData(spe)$sample_id <- rep(nm, ncol(spe))  
  subset_list[[nm]] <- spe
}

spe_list <- subset_list[names(subset_list)]
exclude_names <- c("sham_b7", "c26STAT3_b7", "c26_b7")
combined_spe <- do.call(
  cbind, 
  spe_list[!(names(spe_list) %in% exclude_names)]
)
table(colData(combined_spe)$sample_id)

rm(subset_list)
# Create pseudo-bulk for each cell_type in each sample
pb_without_b7 <- aggregateAcrossCells(combined_spe, use.assay.type = "counts", 
                                id=DataFrame(label = combined_spe$cell_type,
                                             sample = combined_spe$sample_id))
pb_without_b7  <- logNormCounts(pb_without_b7) #altre normalizzazioni?
colnames(pb_without_b7 ) <- paste(pb_without_b7$cell_type, pb_without_b7$sample_id, sep = "_")
saveRDS(pb_without_b7 , file = "pb_wb7.rds")


```

#DEGs FOR ALL SAMPLE TYPES WITHOUT B7
```{r}

#pb_mult <- readRDS("~/pb_wb7.rds")

lrt_list <- list()
summary_list <- list()

contrast_list <- list(
  "C26_vs_SHAM"   = c("tissue_typec26 - tissue_typesham"),
  "FOXO_vs_C26"   = c("-tissue_typec26"),
  "FOXO_vs_SHAM"  = c("-tissue_typesham"),
  "STAT3_vs_C26"  = c("tissue_typec26STAT3 - tissue_typec26"),
  "STAT3_vs_SHAM" = c("tissue_typec26STAT3 - tissue_typesham"),
  "MURF1_vs_C26"  = c("tissue_typec26murf1 - tissue_typec26"),
  "MURF1_vs_SHAM" = c("tissue_typec26murf1 - tissue_typesham"),
  "SMAD23_vs_C26" = c("tissue_typec26SMAD23 - tissue_typec26"),
  "SMAD23_vs_SHAM"= c("tissue_typec26SMAD23 - tissue_typesham")
)

for (contrast_name in names(contrast_list)) {
  lrt_list[[contrast_name]] <- list()
  
  for (cell_type in unique(pb_without_b7$cell_type)) {
    ct_pb <- pb_without_b7[, pb_without_b7$cell_type == cell_type]
    y <- DGEList(counts(ct_pb), samples = as.data.frame(colData(ct_pb)))
    keep <- filterByExpr(y, group = y$samples$tissue_type)
    y <- y[keep,, keep.lib.sizes=FALSE]
    y <- calcNormFactors(y) 
    design <- model.matrix(~ 0 + tissue_type, y$samples)
    y <- estimateDisp(y, design)
    fit <- glmFit(y, design)
    
    contrast <- makeContrasts(contrasts = contrast_list[[contrast_name]], levels = design)
    
    lrt <- glmLRT(fit, contrast = contrast)
    res <- topTags(lrt, n = Inf)$table
    res$significant <- res$FDR < 0.05
    
    sig <- res[res$significant, ]
    sig_up <- sig[sig$logFC >= 0, ]
    sig_down <- sig[sig$logFC < 0, ]
    
    lrt_list[[contrast_name]][[cell_type]] <- list(
      full = res,
      sig = sig,
      up = sig_up,
      down = sig_down
    )
    
    gene_summary <- data.frame(
      contrast = contrast_name,
      cell_type = cell_type,
      Geni_considerati = nrow(res),
      Geni_significativi = nrow(sig),
      Upregolati = nrow(sig_up),
      Downregolati = nrow(sig_down)
    )
    
    summary_list[[length(summary_list) + 1]] <- gene_summary
  }
}

# Tabella riassuntiva
summary_df <- do.call(rbind, summary_list)
print(summary_df)

```

#da salvare (ma prima ricontrollare il codice a livello teorico)

