---
title: "Integrazione e annotazione con sgdGMF"
output: html_document
date: "2025-06-30"
---

```{r setup, include=FALSE}
knitr::opts_chunk$set(echo = TRUE)
```

```{r, include=FALSE}
library(Matrix)
library(jsonlite)
library(arrow)
library(SummarizedExperiment)
library(S4Vectors)
library(SpatialExperiment)
library(VisiumIO)
library(edgeR)
library(scuttle)
library(scran)
library(dplyr)
library(SingleCellExperiment)
library(Seurat)
library(ggplot2)
library(sgdGMF)
```

#Creo un oggetto sce per ogni singolo campione
```{r}

load("speHD1_f.RData")
load("speHD2_f.RData")
load("speHD3_f.RData")
load("speHD4_f.RData")
load("speHD5_f.RData")
load("speHD6_f.RData")
load("speHD7_f.RData")
load("speHD9_f.RData")

crea_sce <- function(spe_obj, block) {
  rownames(spe_obj) <- rowData(spe_obj)$Symbol #40 CON LO STESSO SYMBOL
  tissue_type <- unique(spe_obj$tissue_type)
  sce_list <- list()
  # Per ogni tipo di tessuto, creo un oggetto SingleCellExperiment
  for (sample in tissue_type) {
    name <- paste0(sample, "_", block)
    sce_list[[name]] <- SingleCellExperiment(assays = list(
      counts = counts(spe_obj)[, spe_obj$tissue_type == sample]
    ))
  }
  return(sce_list)
}
sce_hd1 <- crea_sce(speHD1_f, "b1")
sce_hd2 <- crea_sce(speHD2_f, "b2")
sce_hd3 <- crea_sce(speHD3_f, "b3")
sce_hd4 <- crea_sce(speHD4_f, "b4")
sce_hd5 <- crea_sce(speHD5_f, "b5")
sce_hd6 <- crea_sce(speHD6_f, "b6")
sce_hd7 <- crea_sce(speHD7_f, "b7")
sce_hd9 <- crea_sce(speHD9_f, "b9")

rm(speHD1_f,speHD2_f,speHD3_f,speHD4_f,speHD5_f,speHD6_f,speHD7_f,speHD9_f)

sce_list <- c(sce_hd1,sce_hd2,sce_hd3,sce_hd4,sce_hd5,sce_hd6,sce_hd7,sce_hd9)

```

#NORMALIZZAZIONE PER DECONVOLUZIONE
```{r, include=FALSE}

sce_list_norm <- lapply(sce_list, function(sce) {
  clust <- quickCluster(sce, min.size=1000)                      
  deconv.sf <- calculateSumFactors(sce, clusters = clust, sizes = seq(100, 500, 50))  
  sizeFactors(sce) <- deconv.sf
  sce <- logNormCounts(sce)                     
  return(sce)
})
#ho aumentato le dimensioni dei pool e minsize in quickClusters

#AUMENTARE I FILTRAGGI???

names(sce_list_norm) <- names(sce_list)

```

#Merge all samples into a single SCE object
Problema: la normalizzazione SCTransform butta via geni non abbastanza espressi
TROVARE SOLUZIONE
intanto mantengo solo quelli in comune (vero è che valgono solo i + variabili)
```{r}

#merge counts and logcounts matrices
count_matrices <- lapply(sce_list_norm, function(x) counts(x))
combined_counts <- do.call(cbind, count_matrices)
logcount_matrices <- lapply(sce_list_norm, function(x) logcounts(x))
combined_logcounts <- do.call(cbind, logcount_matrices)

#create sample_id vector for coldata
sample_id <- unlist(mapply(function(x, name) {
  rep(name, ncol(x))
}, sce_list_norm, names(sce_list_norm)))

#create block and tissue factors
df <- data.frame(
  sample_id = sample_id,
  tissue = sub("_.*", "", sample_id),
  blocco = sub(".*_", "", sample_id)
)

col_data <- DataFrame(sample_id = sample_id, tissue = df$tissue, blocco = df$blocco)

#give bins unique names 
colnames(combined_counts) <- make.unique(paste0(sample_id, "_cell"))
colnames(combined_logcounts) <- colnames(combined_counts)
rownames(col_data) <- colnames(combined_counts)

#Create SCE object
sce_merged <- SingleCellExperiment(
  assays = list(counts = combined_counts, logcounts = combined_logcounts),
  colData = col_data
)

```

```{r}
rm(combined_logcounts, combined_counts, logcount_matrices, count_matrices, col_data, df)
rm(sce_list_norm, sce_list)
rm(sce_hd1, sce_hd2, sce_hd3, sce_hd4, sce_hd5, sce_hd6, sce_hd7, sce_hd9)
gc()
```

#Most variable genes selection and design matrix creation 
```{r}
#Geni più variabili
dec.sce <- modelGeneVar(sce_merged, assay.type = "logcounts")

#Decomposizione varianza
summary_table <- tibble::tibble(
  Descrizione = c(
    "Totale geni",
    "NA (non stimata)",
    "Var. bio <= 0",
    "Var. bio > 0",
    "FDR < 0.05 (TRUE)",
    "FDR < 0.01 (TRUE)"
  ),
  Valore = c(
    nrow(dec.sce),
    sum(is.na(dec.sce$bio)),
    sum(!is.na(dec.sce$bio) & dec.sce$bio <= 0),
    sum(!is.na(dec.sce$bio) & dec.sce$bio > 0),
    sum(dec.sce$FDR < 0.05, na.rm = TRUE),
    sum(dec.sce$FDR < 0.01, na.rm = TRUE)
  )
)

print(summary_table)

top3000 <- getTopHVGs(dec.sce, n = 3000)

# Prepare input matrices for GMF
# Subset the merged SCE object to include only HVGs
sce_filtered <- sce_merged[rownames(sce_merged) %in% top3000, ]

# Transpose the count matrix to match GMF input (cells x genes)
Y <- as.matrix(t(counts(sce_filtered)))  # Warning: may consume large memory

X <- model.matrix(~ sample_id, colData(sce_merged))
X <- X[colnames(sce_filtered), ]

save(X,file="design_matrix.RData")
save(Y,file="filtered_counts.RData")

```

#fit -> SU HACTAR
```{r}
load("design_matrix.RData")
load("filtered_counts.RData")

family <- poisson()              # Assume Poisson distribution for U*V
method <- "sgd"                  # Stochastic gradient descent
sampling <- "block"              # Block-wise sampling strategy
control <- list(
  maxiter = 10000,              # Maximum number of iterations
  size = c(1000, 250)           # Batch size: 1000 cells × 250 genes
)

# Fit the Poisson GMF model
fit <- sgdGMF::sgdgmf.fit(
  Y = Y,
  X = X,
  ncomp = 30,                   # Number of latent components
  family = family,
  method = method,
  sampling = sampling,
  control.alg = control,
  control.init = list(          # Initialization method
    method = "ols",             # Use ordinary least squares
    type = "link"               # On link scale (log)
  )
)

save(fit,file="fit_tot.RData")

```



