---
title: "spot_dec"
output: html_document
date: "2025-07-21"
---

```{r setup, include=FALSE}
knitr::opts_chunk$set(echo = TRUE)
```

```{r, include=FALSE}
library(arrow)
library(Banksy)
library(BiocParallel)
library(DropletUtils)
library(dplyr)
library(edgeR)
library(ggplot2)
library(graphics)
library(igraph)
library(jsonlite)
library(Matrix)
library(OSTA.data)
library(patchwork)
library(pheatmap)
library(S4Vectors)
library(scDblFinder)
library(scater)
library(scran)
library(scuttle)
library(SingleCellExperiment)
library(SpatialExperiment)
library(SummarizedExperiment)
library(tidyr)
library(VisiumIO)
library(spacexr)
library(SpotSweeper)
library(ggspavis)
```

#Funzione per deconvoluzione con grafici
```{r}
run_my_rctd <- function(spe, sce_ref, out_prefix) {
  set.seed(9237)
  rownames(spe) <- rowData(spe)$Symbol
  rownames(spe) <- make.unique(rownames(spe))
  
  #preparazione dataset
  rctd_data <- createRctd(
    spatial_experiment = spe,
    reference_experiment = sce_ref,
    cell_type_col = "subclusters"
  )
  
  #deconvoluzione
  results <- runRctd(rctd_data, rctd_mode = "multi")
  
  # Estrazione pesi
  ws <- assay(results, "weights")
  ws <- data.frame(t(as.matrix(ws)))
  colData(spe)[names(ws)] <- ws[colnames(spe), ] #salvo tutti i pesi in spe
  
  #Rappresentazione di tutti i tipi cellulari
  p <- lapply(names(ws), \(.) 
    plotCoords(spe, annotate = ., point_size = 0.1)
  ) |>
    wrap_plots(nrow = 3, ncol=5, guides = "collect") & 
    theme(
      legend.key.width = unit(0.5, "lines"),
      legend.key.height = unit(1, "lines"),
      strip.text = element_text(size = 5) 
    ) & 
    scale_color_gradientn(colors = rev(hcl.colors(9, "Rocket")))
  ggsave(paste0(out_prefix, "_types.png"), p, width = 10, height = 8, dpi = 300)
  
  # Assegna cluster
  ids <- names(ws)[apply(ws, 1, which.max)]
  ids <- gsub("\\.([A-z])", " \\1", ids)
  idx <- match(colnames(spe), rownames(ws))
  spe$cell_type <- factor(ids[idx]) #salvo le annotazioni (peso di maggioranza)
  print(table(spe$cell_type))
  
  #Visualizzazione annotazioni
 your_color_vector <- c(
    "Endothelial" = "#0072B2",       # blu vivo
    "FAPs" = "#009E73",              # verde vivo
    "Immune_Cells" = "#D55E00",      # arancione-rosso
    "MuSC" = "#E69F00",              # arancione
    "Myonuclei_IIb" = "#CC79A7",     # magenta
    "Myonuclei_IIx" = "#56B4E9",     # azzurro chiaro
    "Myonuclei_IIx_IIa" = "#F0E442", # giallo
    "Myonuclei_IIx_IIb" = "#9B59B6", # viola chiaro
    "Myonuclei_MTJ" = "#0099B4",     # turchese
    "Myonuclei_NMJ" = "#DDAA33",     # senape
    "Myonuclei_Trim63" = "#CC3311",  # rosso scuro
    "Nervous_System" = "#44AA99",    # verde acqua
    "Pericyte" = "#AA4499",          # viola/rosa
    "Smooth_Muscular" = "#332288",   # blu-viola scuro
    "Tenocyte" = "#A3E635"           # verde lime
)

  stat1 <- plotCoords(spe, annotate = "cell_type", point_size = 0.5) +
    scale_color_manual(values = your_color_vector) +
    theme(
      legend.key.width = unit(0.5, "lines"),
      legend.key.height = unit(1, "lines")
    )
  
  ggsave(paste0(out_prefix, "_dec.png"), stat1, width = 10, height = 8, dpi = 300)
  
  assign("subset_list", replace(subset_list, out_prefix, spe), envir = .GlobalEnv)
  invisible(spe)
}
```

#lettura campioni e richiamo alla funzione sopra
```{r}

sce_ref <- readRDS("~/multiome_sce.rds")
# Carica tutti i tuoi RData in modo iterativo
# for (i in c(1,2,3,4,5,6,7,9)) {
#     load(paste0("~/speHD", i, "_g.RData"))
# }
# 
# spe_list <- list(
#     speHD1_g = speHD1_g,
#     speHD2_g = speHD2_g,
#     speHD3_g = speHD3_g,
#     speHD4_g = speHD4_g,
#     speHD5_g = speHD5_g,
#     speHD6_g = speHD6_g,
#     speHD7_g = speHD7_g,
#     speHD9_g = speHD9_g
# )
# 
# subset_list <- list()
# 
# for (spe_name in names(spe_list)) {
#     spe_obj <- spe_list[[spe_name]]
#     tissue_types <- unique(colData(spe_obj)$tissue_type)
#     for (tissue in tissue_types) {
#         subset_obj <- spe_obj[, colData(spe_obj)$tissue_type == tissue]
#         out_name <- paste0(tissue, "_", gsub("speHD", "b", gsub("_g", "", spe_name)))
#         subset_list[[out_name]] <- subset_obj
#     }
# }

# for (name in names(subset_list)) {
#     run_my_rctd(subset_list[[name]], sce_ref, name)
# }

for (i in 15:length(subset_list)) {
    name <- names(subset_list)[i]
    run_my_rctd(subset_list[[name]], sce_ref, name)
}

save(subset_list,file="subset_list.RData")

```

#Barplot
```{r}

load("subset_list.RData")

# Costruisci un data frame con tutte le proporzioni per ogni oggetto
prop_df <- lapply(names(subset_list), function(name) {
  spe <- subset_list[[name]]
  tab <- table(spe$cell_type)
  prop <- prop.table(tab)
  data.frame(
    sample = name,
    cell_type = names(prop),
    proportion = as.numeric(prop)
  )
}) |> bind_rows()

your_color_vector <- c(
    "Endothelial" = "#0072B2",       # blu vivo
    "FAPs" = "#009E73",              # verde vivo
    "Immune_Cells" = "#D55E00",      # arancione-rosso
    "MuSC" = "#E69F00",              # arancione
    "Myonuclei_IIb" = "#CC79A7",     # magenta
    "Myonuclei_IIx" = "#56B4E9",     # azzurro chiaro
    "Myonuclei_IIx_IIa" = "#F0E442", # giallo
    "Myonuclei_IIx_IIb" = "#9B59B6", # viola chiaro
    "Myonuclei_MTJ" = "#0099B4",     # turchese
    "Myonuclei_NMJ" = "#DDAA33",     # senape
    "Myonuclei_Trim63" = "#CC3311",  # rosso scuro
    "Nervous_System" = "#44AA99",    # verde acqua
    "Pericyte" = "#AA4499",          # viola/rosa
    "Smooth_Muscular" = "#332288",   # blu-viola scuro
    "Tenocyte" = "#A3E635"           # verde lime
)

ggplot(prop_df, aes(x = sample, y = proportion, fill = cell_type)) +
  geom_bar(stat = "identity") +
  scale_fill_manual(values = your_color_vector) +
  theme_minimal() +
  labs(
    title = "Proporzioni dei tipi cellulari per campione",
    x = "Campione (subset_list)",
    y = "Proporzione",
    fill = "Tipo Cellulare"
  ) +
  theme(axis.text.x = element_text(angle = 45, hjust = 1))

ggsave("cell_type_proportions.png", width = 10, height = 6, dpi = 300)

```

#Barplot aggregato per condizione (SENZA BLOCCO 7)
```{r}
list_wb7 <- subset_list[!names(subset_list) %in% c("c26_b7","c26STAT3_b7","sham_b7")]
prop_df_condition <- lapply(list_wb7, function(spe) {
  data.frame(
    tissue_type = unique(spe$tissue_type),
    cell_type = spe$cell_type
  )
}) |> bind_rows() |> filter(!is.na(cell_type))

prop_df_condition <- prop_df_condition %>%
  count(tissue_type, cell_type) %>%
  group_by(tissue_type) %>%
  mutate(proportion = n / sum(n)) %>%
  ungroup()

ggplot(prop_df_condition, aes(x = tissue_type, y = proportion, fill = cell_type)) +
  geom_bar(stat = "identity") +
  scale_fill_manual(values = your_color_vector) +
  theme_minimal() +
  labs(
    title = "Proporzioni dei tipi cellulari per condizione",
    x = "Condizione (tissue_type)",
    y = "Proporzione",
    fill = "Tipo Cellulare"
  ) +
  theme(axis.text.x = element_text(angle = 45, hjust = 1))

ggsave("cell_type_proportions_by_condition.png", width = 10, height = 6, dpi = 300)

```


#Confronto con risultati multiome murino
```{r}

sce_ref <- readRDS("multiome_sce.rds")
sce_ref #intanto guarda com'è l'oggetto
table(colData(sce_ref)$condition)

prop_df_condition <- 
  data.frame(
    tissue_type = colData(sce_ref)$condition,
    cell_type =  colData(sce_ref)$subclusters
  )

prop_df_condition <- prop_df_condition %>%
  count(tissue_type, cell_type) %>%
  group_by(tissue_type) %>%
  mutate(proportion = n / sum(n)) %>%
  ungroup()

ggplot(prop_df_condition, aes(x = tissue_type, y = proportion, fill = cell_type)) +
  geom_bar(stat = "identity") +
  scale_fill_manual(values = your_color_vector) +
  theme_minimal() +
  labs(
    title = "Proporzioni dei tipi cellulari per condizione",
    x = "Condizione (tissue_type)",
    y = "Proporzione",
    fill = "Tipo Cellulare"
  ) +
  theme(axis.text.x = element_text(angle = 45, hjust = 1))

ggsave("cell_type_multiome.png", width = 10, height = 6, dpi = 300)

```

#Tabelle proporzioni 
```{r}
#per campione
celltype_table <- lapply(names(subset_list), function(sample_name) {
  spe <- subset_list[[sample_name]]
  df <- as.data.frame(colData(spe))
  df <- df %>%
    group_by(cell_type) %>%
    summarise(count = n()) %>%
    mutate(proportion = count / sum(count),
           sample = sample_name)
  df
}) %>%
  bind_rows()

celltype_matrix <- celltype_table %>%
  select(sample, cell_type, proportion) %>%
  pivot_wider(names_from = cell_type, values_from = proportion, values_fill = 0)

celltype_matrix
library(writexl)
#write_xlsx(celltype_matrix, "celltype_proportions_per_sample.xlsx")

#per tipo di campione (SENZA B7) ----------------------------------------------------
ct_long <- lapply(list_wb7, function(spe) {
  data.frame(
    tissue_type = unique(spe$tissue_type),   # è un valore unico ripetuto
    cell_type   = spe$cell_type
  )
}) %>%
  bind_rows()

counts <- ct_long %>%
  count(tissue_type, cell_type, name = "n")

props <- counts %>%
  group_by(tissue_type) %>%
  mutate(prop = n / sum(n)) %>%
  ungroup()

props_wide <- props %>%
  select(tissue_type, cell_type, prop) %>%
  pivot_wider(names_from = cell_type, values_from = prop, values_fill = 0)

write_xlsx(props_wide, path = "celltype_by_tissue_type.xlsx")

```

#boxplot cell type proportions stratified by condition (SENZA BLOCCO7)
```{r}
prop_per_sample <- lapply(names(list_wb7), function(sample_name) {
  spe <- subset_list[[sample_name]]
  df <- data.frame(
    sample = sample_name,
    tissue_type = unique(spe$tissue_type),
    cell_type = spe$cell_type
  )
  
  df <- df %>%
    group_by(cell_type) %>%
    summarise(count = n(), .groups = "drop") %>%
    mutate(proportion = count / sum(count),
           sample = sample_name,
           tissue_type = unique(spe$tissue_type))
  
  df
}) %>% bind_rows()

ggplot(prop_per_sample, aes(x = tissue_type, y = proportion, fill = tissue_type)) +
  geom_boxplot(outlier.shape = 21) +
  facet_wrap(~ cell_type, scales = "free_y") +
  scale_fill_manual(values = c("sham" = "#1b9e77", "c26" = "#d95f02")) +
  theme_minimal(base_size = 12) +
  theme(axis.text.x = element_text(angle = 45, hjust = 1)) +
  labs(title = "Distribuzione proporzioni cell_type per tissue_type",
       x = "Tissue type",
       y = "Proporzione")
ggsave("boxplot_celltype_prop_by_cond.png", width = 10, height = 6, dpi = 300)

```

#Spatial relationship between trim and 2b myo
#questo in realtà bisognerebbe vederlo sulla segmentazione
```{r}

default_color <- "white"

your_color_vector <- setNames(
  rep(default_color, 16),
  c("Endothelial", "FAPs", "Immune_Cells", "MuSC", "Myonuclei_IIx",
    "Myonuclei_IIx_IIa", "Myonuclei_IIx_IIb", "Myonuclei_MTJ",
    "Myonuclei_NMJ", "Nervous_System", "Pericyte",
    "Smooth_Muscular", "Tenocyte",
    "Myonuclei_IIb", "Myonuclei_Trim63")
)

your_color_vector["Myonuclei_IIb"]     <- "blue"
your_color_vector["Myonuclei_Trim63"]  <- "red"

plot_list <- lapply(names(subset_list), function(nm) {
  spe <- subset_list[[nm]]
  
  plotCoords(spe, annotate = "cell_type", point_size = 0.7) +
    scale_color_manual(values = your_color_vector, na.value = default_color) +
    ggtitle(nm) +   # <- titolo con il nome del campione
    theme(
      legend.key.width  = unit(0.5, "lines"),
      legend.key.height = unit(1, "lines"),
      plot.title = element_text(hjust = 0.5)  # per centrare il titolo
    )
})

plot_list
```
 
 
 
 
 
 
 
 
 
 
 