---
title: "deconv new"
output: html_document
date: "2025-11-27"
---

```{r setup, include=FALSE}
knitr::opts_chunk$set(echo = TRUE)
```

```{r, include=FALSE}
library(arrow)
library(Banksy)
library(BiocParallel)
library(DropletUtils)
library(dplyr)
library(edgeR)
library(ggplot2)
library(graphics)
library(igraph)
library(jsonlite)
library(Matrix)
library(OSTA.data)
library(patchwork)
library(pheatmap)
library(S4Vectors)
library(scDblFinder)
library(scater)
library(scran)
library(scuttle)
library(SingleCellExperiment)
library(SpatialExperiment)
library(SummarizedExperiment)
library(tidyr)
library(VisiumIO)
library(spacexr)
library(SpotSweeper)
library(ggspavis)
library(writexl)
library(lme4)
```

#RCTD DEFINITIVA
NB: usare doublet non cambia molto le cose
Cambio UMI_min assumendo che 100 sia l'ideale per visium non HD (55micron),
allora potrei mettere 55:8 = 100:x, x = 15
Se no potrei provare intanto con 50.
```{r}
run_my_rctd <- function(spe, sce_ref, out_prefix) {
  set.seed(9237)
  # rownames(spe) <- rowData(spe)$Symbol
  # rownames(spe) <- make.unique(rownames(spe))
  
  #data preparation
  rctd_data <- createRctd(
    spatial_experiment = spe,
    reference_experiment = sce_ref,
    cell_type_col = "subclusters",
    UMI_min = 15 #CAMBIATO
  )
  
  #deconvolution
  results <- runRctd(rctd_data, rctd_mode = "multi")
  
  #weights extraction
  ws <- assay(results, "weights")
  ws <- data.frame(t(as.matrix(ws)))
  colData(spe)[names(ws)] <- ws[colnames(spe), ] 
  
  #Cluster labelling
  ids <- names(ws)[apply(ws, 1, which.max)]
  ids <- gsub("\\.([A-z])", " \\1", ids)
  idx <- match(colnames(spe), rownames(ws))
  spe$cell_type <- factor(ids[idx]) 
  print(table(spe$cell_type))
  
  assign("spe_list", replace(spe_list, out_prefix, spe), envir = .GlobalEnv)
  invisible(spe)
}

sce_ref <- readRDS("~/multiome_sce.rds")
load("~/spe_list_8bin.RData")

#cambio il nome dell'assay
for (i in seq_along(spe_list)) {
  assayNames(spe_list[[i]])[assayNames(spe_list[[i]]) == "X"] <- "counts"
}

da_fare <- c("blocco1_c26foxO","blocco1_sham","blocco5_c26SMAD23","blocco5_c26murf1","blocco1_c26STAT3",
             "blocco5_c26STAT3")
for (name in da_fare) {
    run_my_rctd(spe_list[[name]], sce_ref, name)
}

save(spe_list,file="spe_list_8bin_ann2.RData")
```

#Grafici per tutti i campioni
```{r}

for (spe_name in names(spe_list)) {
  spe <- spe_list[[spe_name]]
  ws <- colData(spe)[,seq(10,24,1)]
  p <- lapply(names(ws), function(nm) {
  plotCoords(spe, annotate = nm, point_size = 0.05) +
    scale_color_gradientn(
      colors = rev(hcl.colors(9, "Rocket")),
      limits = c(0, 1)  # fissa scala da 0 a 1
    ) +
    ggtitle(nm)
  })

  final_plot <- wrap_plots(p, nrow = 3, ncol = 5, guides = "collect") &
  theme(
    legend.key.width = unit(0.5, "lines"),
    legend.key.height = unit(1, "lines"),
    strip.text = element_text(size = 5)
  ) &
  scale_color_gradientn(colors = rev(hcl.colors(9, "Rocket")), limits = c(0, 1))

  ggsave(paste0(spe_name, "_types2.png"), final_plot, width = 10, height = 8, dpi = 300)
  
your_color_vector <- c(
    "Endothelial" = "#0072B2",       # blu vivo
    "FAPs" = "#009E73",              # verde vivo
    "Immune_Cells" = "#D55E00",      # arancione-rosso
    "MuSC" = "#E69F00",              # arancione
    "Myonuclei_IIb" = "#CC79A7",     # magenta
    "Myonuclei_IIx" = "#56B4E9",     # azzurro chiaro
    "Myonuclei_IIx_IIa" = "#F0E442", # giallo
    "Myonuclei_IIx_IIb" = "#9B59B6", # viola chiaro
    "Myonuclei_MTJ" = "#0099B4",     # turchese
    "Myonuclei_NMJ" = "#DDAA33",     # senape
    "Myonuclei_Trim63" = "#CC3311",  # rosso scuro
    "Nervous_System" = "#44AA99",    # verde acqua
    "Pericyte" = "#AA4499",          # viola/rosa
    "Smooth_Muscular" = "#332288",   # blu-viola scuro
    "Tenocyte" = "#A3E635"           # verde lime
)

stat1 <- plotCoords(spe, annotate = "cell_type", point_size = 0.01) +
    scale_color_manual(values = your_color_vector) +
    theme(
      legend.key.width = unit(0.5, "lines"),
      legend.key.height = unit(1, "lines")
    )

ggsave(paste0(spe_name, "_dec2.png"), stat1, width = 10, height = 8, dpi = 300)
}
  
```

#Barplot to show cell type proportions for each sample
```{r}

names(spe_list) <- c("c26foxO_b1","sham_b1","c26STAT3_b1","c26SMAD23_b2","c26murf1_b2","c26_b2",
                     "sham_b3","c26murf1_b3","c26STAT3_b3","c26_b4","c26foxO_b4",
                     "c26SMAD23_b4","c26SMAD23_b5","c26STAT3_b5","c26murf1_b5",
                     "c26_b6","sham_b6","c26foxO_b6","c26SMAD23_b9","c26foxO_b9","c26murf1_b9")

prop_df <- lapply(names(spe_list), function(name) {
  spe <- spe_list[[name]]
  tab <- table(spe$cell_type)
  prop <- prop.table(tab)
  data.frame(
    sample = name,
    cell_type = names(prop),
    proportion = as.numeric(prop)
  )
}) |> bind_rows()

your_color_vector <- c(
    "Endothelial" = "#0072B2",       # blu vivo
    "FAPs" = "#009E73",              # verde vivo
    "Immune_Cells" = "#D55E00",      # arancione-rosso
    "MuSC" = "#E69F00",              # arancione
    "Myonuclei_IIb" = "#CC79A7",     # magenta
    "Myonuclei_IIx" = "#56B4E9",     # azzurro chiaro
    "Myonuclei_IIx_IIa" = "#F0E442", # giallo
    "Myonuclei_IIx_IIb" = "#9B59B6", # viola chiaro
    "Myonuclei_MTJ" = "#0099B4",     # turchese
    "Myonuclei_NMJ" = "#DDAA33",     # senape
    "Myonuclei_Trim63" = "#CC3311",  # rosso scuro
    "Nervous_System" = "#44AA99",    # verde acqua
    "Pericyte" = "#AA4499",          # viola/rosa
    "Smooth_Muscular" = "#332288",   # blu-viola scuro
    "Tenocyte" = "#A3E635"           # verde lime
)

ggplot(prop_df, aes(x = sample, y = proportion, fill = cell_type)) +
  geom_bar(stat = "identity") +
  scale_fill_manual(values = your_color_vector) +
  theme_minimal() +
  labs(
    title = "Proporzioni dei tipi cellulari per campione",
    x = "Campione (spe_list)",
    y = "Proporzione",
    fill = "Tipo Cellulare"
  ) +
  theme(axis.text.x = element_text(angle = 45, hjust = 1))

ggsave("cell_type_proportions_8bin.png", width = 10, height = 6, dpi = 300)

```

#Barplot to show cell types proportions for each condition
```{r}
spe_list$c26foxO_b1$tissue_type <- "c26foxO"
prop_df_condition <- lapply(spe_list, function(spe) {
  data.frame(
    tissue_type = unique(spe$tissue_type),
    cell_type = spe$cell_type
  )
}) |> bind_rows() |> filter(!is.na(cell_type))

prop_df_condition <- prop_df_condition %>%
  count(tissue_type, cell_type) %>%
  group_by(tissue_type) %>%
  mutate(proportion = n / sum(n)) %>%
  ungroup()

ggplot(prop_df_condition, aes(x = tissue_type, y = proportion, fill = cell_type)) +
  geom_bar(stat = "identity") +
  scale_fill_manual(values = your_color_vector) +
  theme_minimal() +
  labs(
    title = "Proporzioni dei tipi cellulari per condizione",
    x = "Condizione (tissue_type)",
    y = "Proporzione",
    fill = "Tipo Cellulare"
  ) +
  theme(axis.text.x = element_text(angle = 45, hjust = 1))

ggsave("cell_type_proportions_by_condition_8bin.png", width = 10, height = 6, dpi = 300)

```

#Table to see proportions 
```{r}
#by sample
celltype_table <- lapply(names(spe_list), function(sample_name) {
  spe <- spe_list[[sample_name]]
  df <- as.data.frame(colData(spe))
  df <- df %>%
    group_by(cell_type) %>%
    summarise(count = n()) %>%
    mutate(proportion = count / sum(count),
           sample = sample_name)
  df
}) %>%
  bind_rows()

celltype_matrix <- celltype_table %>%
  select(sample, cell_type, proportion) %>%
  pivot_wider(names_from = cell_type, values_from = proportion, values_fill = 0)

celltype_matrix
write_xlsx(celltype_matrix, "celltype_prop_samples_8bin.xlsx")

#by condition
ct_long <- lapply(spe_list, function(spe) {
  data.frame(
    tissue_type = unique(spe$tissue_type), 
    cell_type   = spe$cell_type
  )
}) %>%
  bind_rows()

counts <- ct_long %>%
  count(tissue_type, cell_type, name = "n")

props <- counts %>%
  group_by(tissue_type) %>%
  mutate(prop = n / sum(n)) %>%
  ungroup()

props_wide <- props %>%
  select(tissue_type, cell_type, prop) %>%
  pivot_wider(names_from = cell_type, values_from = prop, values_fill = 0)

write_xlsx(props_wide, path = "celltype_prop_cond_8bin.xlsx")

```

#boxplot of cell type proportions stratified by condition
```{r}
prop_per_sample <- purrr::imap_dfr(spe_list, function(spe, name) {
  cd <- as.data.frame(SummarizedExperiment::colData(spe))
  cd |>
    filter(!is.na(cell_type)) |>
    dplyr::count(cell_type, name = "count") |>
    mutate(proportion  = count / sum(count),
           sample      = name,
           tissue_type = paste(unique(as.character(cd$tissue_type)), collapse = ", ")) |>
    dplyr::rename(cell_type = cell_type)
})
ggplot(prop_per_sample, aes(x = tissue_type, y = proportion, fill = tissue_type)) +
  geom_boxplot(outlier.shape = 21) +
  facet_wrap(~ cell_type, scales = "free_y") +
  scale_fill_manual(values = c("sham" = "#1B9E77", "c26" = "#D95F02")) +
  theme_minimal(base_size = 12) +
  theme(axis.text.x = element_text(angle = 45, hjust = 1)) +
  labs(title = "Distribuzione proporzioni cell_type per tissue_type",
       x = "Tissue type",
       y = "Proporzione")
ggsave("boxplot_cell_types.png", width = 10, height = 6, dpi = 300)

```

#PER STAMPARE ANCHE I PROFILI DEI CELL_TYPES ---------------------------------------------------------
```{r}
sce_ref <- readRDS("~/multiome_sce.rds")
load("~/spe_list_8bin.RData")
spe <- spe_list$blocco1_sham
rctd_data <- createRctd(
    spatial_experiment = spe,
    reference_experiment = sce_ref,
    cell_type_col = "subclusters",
    UMI_min = 15
)

RCTD_obj <- createRctdConfig(rctd_data, max_cores = 4)
RCTD_obj <- fitBulk(RCTD_obj)

```

```{r}

profiles_env <- new.env()

fitBulk_custom <- function (RCTD, sample_id, profiles_env) 
{
  bulkData <- spacexr:::prepareBulkData(spacexr:::cell_type_info(RCTD)$info[[1]], 
        spacexr:::spatialRNA(RCTD), spacexr:::internal_vars(RCTD)$gene_list_bulk)
    message("fitBulk: decomposing bulk")
    decompose_results <- spacexr:::decompose_full(bulkData$X, sum(spacexr:::nUMI(spacexr:::spatialRNA(RCTD))), 
        bulkData$b, verbose = FALSE, constrain = FALSE, MIN_CHANGE = spacexr:::config(RCTD)$MIN_CHANGE_BULK, 
        n.iter = 100, bulk_mode = TRUE)
    spacexr:::internal_vars(RCTD)$proportions <- decompose_results$weights
    spacexr:::cell_type_info(RCTD)$renorm <- spacexr:::cell_type_info(RCTD)$info
    profiles <- spacexr:::getNormRef(spacexr:::spatialRNA(RCTD), 
        spacexr:::cell_type_info(RCTD)$info[[1]], spacexr:::internal_vars(RCTD)$gene_list_bulk, 
        decompose_results$weights)
  
    profiles_env[[sample_id]] <- profiles
  
    spacexr:::cell_type_info(RCTD)$renorm[[1]] <- profiles
    RCTD
}

RCTD_obj <- fitBulk_custom(RCTD_obj, "sham_b1", profiles_env)
library(writexl)
profiles <- as.data.frame(profiles_env[["sham_b1"]])
profiles$gene <- rownames(profiles)
profiles <- profiles[, c("gene", setdiff(colnames(profiles), "gene"))]
#write_xlsx(profiles, "profiles_sham_b1.xlsx")

```
#Dotplot --------------------------------------------------------------------------------------
```{r}
library(readxl)
profiles <- read_xlsx("~/profiles_sham_b1.xlsx")
markers <- read.table("~/geni_identita.txt")
markers <- as.vector(unlist(markers))
prof_markers <- profiles[profiles$gene %in% markers,]
genes <- prof_markers$gene
library(tidyverse)
std_prof <- t(scale(t(as.matrix(prof_markers[,-1])),center=FALSE))
std_prof <- as.tibble(std_prof)
std_prof$gene <- genes

# medie_riga <- rowMeans(as.matrix(profiles[,-1]))
# raw_std <- rowSds(as.matrix(profiles[,-1]))
# prof_std <- sweep(as.matrix(profiles[,-1]),1,medie_riga,"-")
# prof_std <- sweep(prof_std,1,raw_std,"/")

expr_long <- std_prof %>%
  pivot_longer(
    cols = -gene,
    names_to = "celltype",
    values_to = "expression"
)

ggplot(expr_long, aes(x = celltype, y = gene)) +
  geom_point(aes(size = expression, color = expression)) +
  scale_color_viridis_c() +
  scale_size_area() + #COMANDO UTILE X LA VISUALIZZAZIONE
  theme_minimal() +
  theme(
    axis.text.x = element_text(angle = 45, hjust = 1)
  )

```
#I geni identità passano i filtri DI RCTD?
```{r}
markers <- read.table("~/geni_identita.txt")
markers <- as.vector(unlist(markers))
load("~/subset_list.RData")
load("~/spe_list_8bin.RData")
sce_ref <- readRDS("~/multiome_sce.rds")

rctd_16bin <- createRctd(
  spatial_experiment = subset_list$sham_b1,
  reference_experiment = sce_ref,
  cell_type_col = "subclusters"
)

rctd16_markers <- markers %in% rownames(rctd_16bin$spatial_experiment)

rctd_8bin <- createRctd(
  spatial_experiment = spe_list$blocco1_sham,
  reference_experiment = sce_ref,
  cell_type_col = "subclusters",
  UMI_min = 15 #CAMBIATO
)
rctd8_markers <- markers %in% rownames(rctd_8bin$spatial_experiment)

markers_df <- data.frame(
  markers = markers,
  rctd_16 = rctd16_markers,
  rctd_8 = rctd8_markers
)
library(writexl)
write_xlsx(markers_df, path = "rctd_markers.xlsx")

?runRctd

```

#Check markers proportions
```{r}
markers <- read.table("~/geni_identita.txt")
markers <- as.vector(unlist(markers))
load("~/subset_list.RData")
load("~/spe_list_8bin.RData")
library(SpatialExperiment)

#8 bin
spe_markers <- spe_list$blocco1_sham[markers,]
markers_depth <- rowSums(counts(spe_markers))
depth <- sum(markers_depth)
markers_prop <- markers_depth/depth *100

#16bin
spe_markers16 <- subset_list$sham_b1[markers,]
markers_depth16 <- rowSums(counts(spe_markers16))
depth16 <- sum(markers_depth16)
markers_prop16 <- markers_depth16/depth16 * 100

df_markers <- data.frame(
  markers = markers,
  bin8 = markers_prop,
  bin16 = markers_prop16
)
library(writexl)
write_xlsx(df_markers, path="markers_percentages.xlsx")

```



