---
title: "kontextual"
output: html_document
date: "2025-10-14"
---

```{r setup, include=FALSE}
knitr::opts_chunk$set(echo = TRUE)
```

#LINK VIGNETTA 
https://www.bioconductor.org/packages/devel/bioc/vignettes/Statial/inst/doc/Statial.html
```{r}
library(Statial)
library(spicyR)
library(ClassifyR)
library(lisaClust)
library(dplyr)
library(SingleCellExperiment)
library(ggplot2)
library(ggsurvfit)
library(survival)
library(tibble)
library(treekoR)
```

#INTANTO VISUALIZZIAMO LA RELAZIONE SPAZIALE TRA I TRIM E I 2B
#qui prendo l'insieme totale dei mionuclei come contesto
```{r}

# default_color <- "grey"
# 
# your_color_vector <- setNames(
#   rep(default_color, 16),
#   c("Endothelial", "FAPs", "Immune_Cells", "MuSC", "Myonuclei_IIx",
#     "Myonuclei_IIx_IIa", "Myonuclei_IIx_IIb", "Myonuclei_MTJ",
#     "Myonuclei_NMJ", "Nervous_System", "Pericyte",
#     "Smooth_Muscular", "Tenocyte",
#     "Myonuclei_IIb", "Myonuclei_Trim63")
# )
# 
# your_color_vector["Myonuclei_IIb"]     <- "lightgrey"
# your_color_vector["Myonuclei_Trim63"]  <- "red"
# # your_color_vector[c("Myonuclei_IIx", "Myonuclei_IIx_IIa", "Myonuclei_IIx_IIb",
# #                     "Myonuclei_MTJ", "Myonuclei_NMJ")]  <- "white"
# 
# plot_list <- lapply(names(subset_list), function(nm) {
#   spe <- subset_list[[nm]]
#   
#   plotCoords(spe, annotate = "cell_type", point_size = 0.7) +
#     scale_color_manual(values = your_color_vector, na.value = default_color) +
#     ggtitle(nm) +   # <- titolo con il nome del campione
#     theme(
#       legend.key.width  = unit(0.5, "lines"),
#       legend.key.height = unit(1, "lines"),
#       plot.title = element_text(hjust = 0.5)  # per centrare il titolo
#     )
# })
# 
# plot_list
# 
# dir.create("plots", showWarnings = FALSE)
# for (i in seq_along(plot_list)) {
#   nm <- names(plot_list)[i]
#   ggsave(
#     filename = paste0("plots/", i, ".png"),
#     plot = plot_list[[i]],
#     width = 6, height = 5, dpi = 300
#   )
# }
```

#DOMANDA A CUI POSSO RISPONDERE CON KONTEXTUAL
#Dati i pattern spaziali di tutti i mionuclei (cioè il contesto),
#i Trim63 tendono a trovarsi più vicini ai IIb (o più lontani)
#rispetto a quanto ci si aspetterebbe per caso se fossero distribuiti
#casualmente all’interno del contesto.

```{r}
subset_list <- readRDS("~/bin16_list_ann.rds")

biologicalHierarchy <- list(
  "myonuclei" = c("Myonuclei_MTJ", "Myonuclei_Trim63", "Myonuclei_IIb",
                  "Myonuclei_IIx_IIb", "Myonuclei_IIx",
                  "Myonuclei_NMJ", "Myonuclei_IIx_IIa"),
  "stromal"   = c("Endothelial", "FAPs", "Pericyte", "Smooth_Muscular", "Tenocyte"),
  "rare"      = c("MuSC", "Nervous_System", "Immune_Cells")
)
```

#function
```{r}
process_spatial_curve <- function(spe, biologicalHierarchy, sample_name) {
  spe$cellTypeNew <- factor(spe$new_cell_type)
  if(!"Myonuclei" %in% levels(spe$cellTypeNew)) {
    spe$cellTypeNew <- factor(spe$cellTypeNew, levels = c(levels(spe$cellTypeNew), "Myonuclei"))
  }
  myonuclei_idx <- spe$new_cell_type %in% biologicalHierarchy$myonuclei
  spe$cellTypeNew[myonuclei_idx] <- "Myonuclei"

  curves <- kontextCurve(
    cells = spe,
    from = "Myonuclei_Trim63",
    to = "Myonuclei_IIb",
    parent = biologicalHierarchy$myonuclei,
    rs = seq(30, 160, 10),
    cellType = "cell_type",
    spatialCoords = c("pxl_col_in_fullres", "pxl_row_in_fullres"),
    imageID = "sample_id"
    # inhom = TRUE
  )
  print(curves)

  # Try to catch ggplot objects returned by kontextPlot
  png_filename <- file.path(paste0("kontextCurve_", sample_name, ".png"))
  # If kontextPlot returns a ggplot object:
  plot_obj <- kontextPlot(curves)
  if (inherits(plot_obj, "ggplot")) {
    ggplot2::ggsave(png_filename, plot = plot_obj, width = 6, height = 4)
  } else {
    # If kontextPlot plots directly to the active device:
    png(png_filename, width = 1800, height = 1200, res = 200)
    kontextPlot(curves)
    dev.off()
  }
  invisible(curves)
}
```

#apply to c26 samples
```{r}
sample_names <- c("c26_b2", "c26_b4", "c26_b6")

lapply(sample_names, function(sn) {
  cat("\nProcessing sample:", sn, "\n")
  spe <- subset_list[[sn]]
  process_spatial_curve(spe, biologicalHierarchy, sn)
})
```



